臺灣新北地方法院民事裁定
                                  110年度消債清字第202號
聲  請  人  林雅菁  

代  理  人  曾詠舜律師（法扶律師）
上列當事人聲請消費者債務清理事件，本院裁定如下：
    主  文
聲請人林雅菁自中華民國111年2月23日上午10時起開始清算程序
。
本件命司法事務官進行清算程序。   
    理  由
一、按更生方案未依消費者債務清理條例(下稱消債條例)第59條
    、第60條規定可決時，除有同條例第64條規定之情形外，法
    院應以裁定開始清算程序；法院為前項裁定前，應使債權人
    、債務人有陳述意見之機會。消債條例第61條第1項、第2項
    定有明文。次按債務人有薪資、執行業務所得或其他固定收
    入，依其收入及財產狀況，可認更生方案之條件已盡力清償
    者，法院應以裁定認可更生方案。債務人無固定收入，更生
    方案有保證人、提供擔保之人或其他共同負擔債務之人，法
    院認其條件公允者，亦同。消債條例第64條第1項定有明文
    。再按下列情形，視為債務人已盡力清償：一、債務人之財
    產有清算價值者，加計其於更生方案履行期間可處分所得總
    額，扣除自己及依法應受其扶養者所必要生活費用後之餘額
    ，逾十分之九已用於清償。二、債務人之財產無清算價值者
    ，以其於更生方案履行期間可處分所得總額，扣除自己及依
    法應受其扶養者所必要生活費用後之餘額，逾五分之四已用
    於清償。債務人必要生活費用，以最近一年衛生福利部或直
    轄市政府所公告當地區每人每月最低生活費1.2倍定之。消
    債條例第64條之1、第64條之2第1項定有明文。再法院開始
    清算程序之裁定，應載明其年、月、日、時，並即時發生效
    力；法院裁定開始更生或清算程序後，得命司法事務官進行
    更生或清算程序，消債條例第83條第1項、第16條第1項前段
    亦定有明文可參。
二、經查：
　㈠本件聲請人（即債務人）前因有不能清償債務之虞之情事，
    向本院聲請更生，經本院以109年度消債更字第677號裁定聲
    請人自民國（下同）110年7月6日上午11時起開始更生程序
    ，並命司法事務官進行本件更生程序，復經本院以110年度
    司執消債更字第270號更生事件受理在案。嗣於更生程序中
    ，聲請人於110年7月26日以民事陳報狀提出以每月為1期、
    共72期、每期清償新臺幣（下同）1萬元，總清償金額72萬
    元、清償成數約21％之更生方案，本院司法事務官遂於同年8
    月4日函請全體債權人對更生方案是否同意表示意見。其中
    除債權人花旗（台灣）商業銀行股份有限公司逾期未為確答
    視為同意外，其餘債權人均遵期表示不同意，故聲請人所提
    更生方案並未獲債權人會議可決在案等情，業經本院職權調
    取本院110年度司執消債更字第270號卷核閱無訛。是以，本
    件聲請人所提更生方案既未能依消債條例第59條、第60條規
    定獲債權人會議可決，則依前開說明，本件即應審究聲請人
    所提更生方案是否合於消債條例第64條第1項所定盡力清償
    之要件，而得逕予認可。
　㈡查本件聲請人所提之更生方案，係主張該方案履行期間每月
    之可得收入為4萬6,942元，顯低於本院前開更生裁定所核之
    每月平均所得為5萬4,241元，聲請人雖具狀陳明收入減少係
    因疫情及工作性質因素所致，惟前揭更生方案履行期間長達
    6年，聲請人自不得以短期因素為由，而認定有收入減少之
    情事，故本院審酌更生方案履行期間之收入認仍應以5萬4,2
    41元為宜；復聲請人於更生方案中尚增列客戶交際贈禮費用
    5,000元之每月必要支出，惟此部分尚難認係職業上之必要
    支出，此部分自應予剔除。綜上，聲請人於更生方案履行期
    間可處分所得扣除必要支出之餘額為169萬3,512元【計算式
    ：（54,241－30,720)×72=1,693,512】，其八成為135萬4,81
    0元（元以下四捨五入），惟聲請人所提更生方案之清償總
    金額為72萬元，顯然未達消債條例第64條之1第2款規定，自
    難認其已盡力清償。從而，聲請人所提更生方案並未有消債
    條例第64條第1項所規定應逕予認可之情形，自不得認可其
    更生方案。復本院司法事務官於110年8月4日發函再次通知
    聲請人重新提出更生方案，惟聲請人旋於110年9月14日具狀
    表示其無力負擔金額逾1萬元之更生方案，請本院依職權轉
    入清算程序，有民事陳報狀存卷可佐，則本院即依消債條例
    第61條第2項規定，於110年11月30日函請聲請人及全體債權
    人就本院是否裁定開始清算程序陳述意見，聲請人表示同意
    ；債權人國泰世華商業銀行股份有限公司具狀表示請本院逕
    依職權裁定；債權人台北富邦商業銀行股份有限公司具狀陳
    明若聲請人確無協商意願，同意本院依職權裁定開始清算程
    序；另其餘債權人則均未具狀陳述任何意見。
三、綜上所述，聲請人之更生方案未能依消債條例第59條、第60
    條規定獲得債權人會議之可決，亦核無符合消債條例第64條
    規定可由法院依職權逕為認可其更生方案之情形，聲請人復
    未表示撤回更生或清算聲請，是本院自應依消債條例第61條
    第1項規定，裁定開始清算程序，並命司法事務官進行本件
    清算程序。
四、爰裁定如主文。
　　
中　　華　　民　　國　　111 　年　　2 　　月　　23　　日
                民事第二庭  法　官　黃若美
以上正本係照原本作成。　　　　　　　　　
如不服本裁定，應於裁定送達後10日內以書狀向本院提出抗告，
並繳納抗告費新臺幣1,000 元。
本裁定已於111年2月23日上午10時公告。
中　　華　　民　　國　　111 　年　　2 　　月　　23　　日
                            書記官　黃頌棻